【裁判字號】    90,易,504
【裁判日期】    901109
【裁判案由】    違反動產擔保交易法
【裁判全文】
臺灣臺南地方法院刑事判決                            九十年度易字第五四號
    公  訴  人  臺灣臺南地方法院檢察署檢察官
    被      告  丙○○
右列被告因違反動產擔保交易法案件，經檢察官提起公訴（九十年度偵字第六三二號
），本院判決如左：
    主  文
丙○○無罪。
    理  由
一、公訴意旨略以：被告丙○○於民國八十八牛四月十六日，以動產擔保交易附條件
    買賣之方式，向告訴人即設在臺南市○○路三○七巷八九號車王機車行之負責人
    乙○○購買車號ＵＯＹ－二七六號輕型機車，為動產擔保交易之債務人。雙方約
    定總價金為新臺幣（下同）二萬九千四百四十元，分九期給付，每月一期，每月
    十五日付款，每期付款二千三百十元，標的物存放地點為臺南縣永康市○○路六
    一九巷八八弄二四號附近，在價金未付清之前，標的物所有權仍屬於告訴人所有
    ，買受人僅得依約占有使用，不得任意遷移或為其他處分。詎被告在取得標的物
    後，僅繳付二期之分期價金，尚欠二萬一千三百六十元，即拒不付款，且同時間
    起意圖為自己不法之利益，將該標的物遷移逃匿不知去向，致出賣人追索無著受
    有損害，因認被告涉有動產擔保交易法第三十八條之動產擔保交易之債務人，意
    圖不法之利益，將標的物遷移罪嫌。
二、按犯罪事實應依證據認定之，無證據不得推定其犯罪事實；又不能證明被告犯罪
    者，即應諭知無罪之判決，刑事訴訟法第一百五十四條、第三百零一條第一項分
    別定有明文。
三、本件公訴人認被告涉有違反動產擔保交易法罪嫌，係以告訴代理人丁○○陳稱查
    訪被告及動產擔保標的物無著，以及附條件買賣契約書、設定申請書、現場照片
    等作為所憑之論據。訊據被告固坦承以附條件買賣方式，向告訴人購買前開機車
    ，事後僅繳付二期分期款等情，惟堅詞否認有何違反動產擔保交易法犯行，辯稱
    該機車已於八十八年七月間遭竊，伊並無將該機車遷移或為其他處分等語。
四、經查：
  (1)告訴人之告訴，係以使被告受刑事訴追為目的，是其陳述是否與事實相符，仍應
    調查其他證據以資審認，最高法院五十二年度台上字第一三００號著有判例。本
    件告訴代理人丁○○於偵訊中雖明確指稱八十八年八月間，前往臺南縣永康市○
    ○路六一九巷八八弄二四號察看時，已經不見人車，並提出附條件買賣契約書、
    存證信函等作為佐證，惟前開告訴代理人之證述與其他書面證據，僅能證明被告
    確有向告訴人購買機車、且事後並未依約付款之事實，而此節本為被告所不爭執
    。至於被告是否意圖不法之利益，將標的物遷移或為其他處分，則無從證明。
  (2)證人周坤賞於本院審理時，結證稱曾與友人甲○○、林志堅等前往被告所經營之
    泡沫紅茶攤位幫忙時，發現被告所購買之輕型機車遭竊，並與其他人共同前往尋
    找等語（九十年十月二十六日本院審理筆錄），經核與被告所為供述相符。被告
    雖未提出其他事證，以佐證伊與證人周坤賞之陳述，惟審諸上揭告訴人所為指述
    ，並不足以認定被告確將該機車遷移或為其他處分，本院因採有利於被告之認定
    ，以該機車業遭他人竊走為判決基礎。被告以分期付款方式向告訴人所購買之機
    車，既係遭他人竊走，即難謂被告有何遷移或處分該機車之行為，自與動產擔保
    交易法第三十八條之要件有所不符；至於被告購車後為依約給付分期款，僅屬民
    事糾葛，宜循民事途徑解決，且被告亦與告訴人達成民事和解，並清償所積欠車
    款。此外，本院復查無其他證據，足認被告有何違反動產擔保交易法犯行，不能
    證明被告犯罪，依法自應為被告無罪之諭知。
據上論斷，應依刑事訴訟法第三百零一條第一項，判決如主文。
本件經檢察官吳勇輝到庭執行職務。
中      華      民      國      九十      年      十一      月    九    日
                              臺灣臺南地方法院刑事第五庭
                                  法  官  吳坤芳
右正本證明與原本無異。
如不服本判決，應於判決送達後十日內向本院提出上訴狀( 應附繕本 )。
                                  書記官   張豐榮
中      華      民      國       九十     年       十一    月     九    日


司法院資訊處製作；財團法人民間司法改革基金會備份。
